【裁判字號】    90,上易,1493
【裁判日期】    900921
【裁判案由】    傷害等
【裁判全文】
臺灣高等法院高雄分院刑事判決                    九十年度上易字第一四九三號
    上  訴  人
    即  被  告  甲○○
右上訴人因傷害等案件，不服臺灣高雄地方法院八十九年度易字第四六五五號，中華
民國九十年七月二十四日第一審判決（起訴案號：臺灣高雄地方法院檢察署八十九年
度偵字第二一二六○號）提起上訴，本院判決如左：
    主  文
上訴駁回。
甲○○緩刑貳年。
    理  由
一、甲○○因不滿遭乙○○之前夫謝文傑（業已於民國八十九年七月六日離婚）於八
    十九年六月二十四日凌晨一、二時許毆打並搶走手機（另案由檢察官偵辦中），
    乃於同日上午六時三十分許，至高雄縣路竹鄉○○路二七六巷一○五弄六號乙○
    ○之住處理論，乃與乙○○發生爭執，竟基於傷害之犯意，出手毆打乙○○之頭
    部、臉部等處，致乙○○因而受有頸部肌肉疼痛、前額、左眼眶、左右上臂挫傷
    瘀腫之傷害；嗣後因鄰居林庄吉已報警處理，甲○○乃於臨走時，另向乙○○恫
    稱「要找流氓來鬧到告訴人家裡雞犬不寧」等語，以加害生命之事恐嚇乙○○，
    使乙○○心生畏懼，致生危害於安全。
二、案經乙○○訴由臺灣高雄地方法院檢察署檢察官偵查起訴。
    理  由
一、訊據上訴人即被告甲○○（下稱被告）坦承有於前揭時、地因遭告訴人乙○○之
    前夫謝文傑毆打並搶走手機，而至告訴人住處與之理論之事實，雖矢口否認有何
    傷害及恐嚇之犯行，辯稱：伊是去向乙○○說，乙○○就打電話給謝文傑後，就
    拿東西丟伊，伊就走出來了，並沒有傷害及恐嚇告訴人云云。然查，右揭事實，
    業據告訴人乙○○於偵查中及原審審理時指訴綦詳，另被告於原審審理時亦坦承
    有互毆之情事（見原審九十年六月十五日及九十年七月十日審判筆錄），又證人
    即當時在場之鄰居林庄吉於偵查中及原審審理時到庭證稱：有聽到被告臨走時對
    乙○○說要找流氓來等語屬實（見偵查卷第二十頁背面及原審八十九年十一月二
    十四日審判筆錄），及證人即告訴人之子謝東岳於原審審理時到庭證述：被告用
    手打伊媽媽頭部，抓頭髮不知道幾下，在家裡車庫打的等語明確（見原審九十年
    六月十五日審判筆錄），且互核告訴人乙○○與證人林庄吉及謝東岳所述之情節
    均為一致，再參以證人即到場處理之警員許世昌於偵查中亦證稱：有看到乙○○
    臉上有抓傷等語（見偵查卷第十九頁背面），顯見被告確有傷害及恐嚇告訴人無
    訛；此外，復有高新醫院八十九年六月二十四日新醫診字第○一○○四六號診斷
    證明書及高雄縣警察局湖內分局路竹分駐所受理各類案件紀錄表各一紙在卷可稽
    。綜上所述，被告前開所辯，顯係卸飾之詞，委不足採。本件事證明確，被告犯
    行洵堪認定。
二、核被告甲○○所為，係犯刑法第二百七十七條第一項之傷害罪及同法第三百零五
    條之恐嚇危害安全罪。被告所犯上開二罪間，犯意各別，罪名互異，應予分論併
    罰，公訴人認被告前開所犯恐嚇罪與傷害罪間有方法結果之牽連關係，尚有未洽
    。
三、原審因而適用刑法第二條第一項前段、第二百七十七條第一項、第三百零五條、
    第五十一條第六款、第四十一條第一項，罰金罰鍰提高標準條例第一條前段、第
    二條之規定，並審酌被告前未有任何前科紀錄，有臺灣高雄地方法院檢察署刑案
    資料查註紀錄表及臺灣高等法院被告全國前案紀錄表各一份在卷可參，素行尚稱
    良好，其僅因細故即傷害及恐嚇告訴人，所生危害，犯後態度等一切情狀，分別
    就傷害罪量處拘役三十日；就恐嚇危害安全罪量處拘役三十日，並定其應執行之
    刑拘役五十日及均諭知易科罰金之折算標準。查刑法第四十一條業已於九十年一
    月十日修正公布，並於同年月十二日生效，其第一項前段規定為「犯最重本刑為
    五年以下有期徒刑以下之刑之罪，而受六個月以下有期徒刑或拘役之宣告，因身
    體、教育、職業、家庭之關係或其他正當事由，執行顯有困難者，得以一元以上
    三元以下折算一日，易科罰金。」，本件被告犯罪時間雖在上開條文修正生效前
    ，然依刑法第二條第一項前段規定，行為後法律有變更者，應適用裁判時之法律
    ，故依刑法第二條第一項前段之規定，就被告所宣告之刑及定執行刑，均適用新
    法諭知易科罰金之折算標準。經核原判決認事用法均無不合，量刑亦甚妥適，被
    告上訴意旨，否認犯罪，指摘原判決不當，為無理由，應予駁回。查被告前未曾
    受有期徒刑以上刑之宣告，有本院被告全國前科表足稽，因一時失慮，偶罹刑典
    ，且於本院審理中已與告訴人和解並當庭賠償告訴人新臺幣三萬元，有審判筆錄
    可按，經此偵審程序及判刑之宣告後，應知警惕而無再犯之虞，本院因認暫不執
    行其刑為當，爰併宣告緩刑二年，用啟自新。
三、公訴意旨另以：被告甲○○因不滿告訴人之前夫謝文傑無故在民國八十九年六月
    二十四日凌晨一、二點毆打伊，竟心生報復，於當日上午六時三十分許，至高雄
    縣路竹鄉○○路二七六巷一０五弄六號告訴人住處，未經告訴人同意逕自進入與
    住處相連之車庫，且基於毀損之犯意，將謝文傑所有之釣具、釣魚用之冰箱等物
    品用力摔出門外（毀損部分未據謝文傑告訴），並將告訴人所栽種之鳳仙花、蒲
    公英等五盆瓷製花盆摔破，致令不堪使用，又另基於公然侮辱之犯意，除以「幹
    你娘」等三字經辱罵告訴人，使其名譽受損，因認被告尚涉有刑法第三百零六條
    第一項之侵入住宅罪、同法第三百零九條第一項之公然侮辱罪及同法第三百五十
    四條之毀損罪嫌。按犯罪事實應依證據認定之，無證據不得推定其犯罪事實；不
    能證明被告犯罪者，應諭知無罪之判決，刑事訴訟法第一百五十四條、第三百零
    一條第一項分別定有明文。次按認定不利於被告之事實，須依積極證據，苟積極
    證據不足為不利於被告事實之認定，即應為有利於被告之認定，更不必有何有利
    之證據。再事實之認定，應憑證據，如未能發現相當證據，或證據不足以證明，
    自不能以推測或擬制之方法，以為裁判之基礎。另告訴人之告訴，係以使被告受
刑事訴追為目的，是其陳述是否與事實相符，仍應調查其他證據以資審認。又被
    害人之陳述如無瑕疪，且就其他方面調查又與事實相符，固足採為科刑之基礎，
    倘其陳述尚有瑕疪，則在未究明前，遽採為論罪科刑之根據，即難認為適法（最
    高法院三十年上字第八一六號、四十年台上字第八六號、五十二年台上字第一三
    ○○號、六十一年台上字第三○九九號分別著有判例可資參照）。故在告訴人指
    訴被告涉嫌犯罪之場合，如經調查別無其他證據足證其指訴確與事實相符，則本
    於「罪證有疑、利於被告」之證據法則，即不得遽以其片面之指訴，擷為認定被
    告犯罪之唯一事證，合先敘明。本件公訴人認被告涉有前揭無故侵入住宅、公然
    侮辱及毀損之犯行，無非係以告訴人乙○○之指訴及證人許世昌、林庄吉之證述
    為其論罪之主要依據。然訊據被告甲○○堅決否認有何前開之犯行，辯稱：伊是
    被冤枉的，花盆是走出來時不小心踢到的等語。經查：
  (一)刑法上所謂之「住宅」，乃指人類日常居住之場所而言，至住宅旁與住屋連結一
    體並有共通出入口之車庫，雖僅供住戶出入開車通行並停放車輛之用，然就住宅
    之整體而言，該車庫為該住宅之一部分，而與該住宅有密切不可分之關係，是被
    告雖僅進入與住宅連接之車庫，仍應認已進入該住宅無訛；惟刑法第三百零六條
    第一項及第二項無故侵入住宅罪之所謂「無故」，係指行為人無正當理由而言；
    所謂「正當理由」者，並不以法律有明文為限，即在習慣上、道義上所許可者，
    而無悖於公序良俗者，均包含之；所謂「公共秩序」者，乃社會生活之一般要求
    ，「善良風俗」者，則為當時一般國民之道德觀念。又居住人承諾之意思，不以
    明示為必要，倘在習慣或道德上所容忍之範圍內，亦無不可，如未經明示拒絕，
    即得推定有默示承諾，而承諾之範圍，應依社會通念綜合判斷。故若行為人已取
    得居住者之允諾（含默示允諾）才進入屋內，或進入之初已取得居住者之允諾（
    含默示允諾）才進入屋內，嗣後雖經居住者退去之要求，若原正當理由尚存續中
    ，而有所留滯，且滯留情節亦未逾一般社會觀念容許範圍，仍非可遽謂為無故，
    自不構成該罪。而本件告訴人於原審審理時陳稱：伊上午五時三十分起床，就將
    門打開，被告先在車庫外喊叫，伊就下樓問被告有何事，被告說是伊先生的事，
    伊沒有叫被告出去，就進入客廳打電話等語明確（見原審九十年三月十三日審判
    筆錄），核與被告於原審審理時供稱：當時車庫的鐵門是開著的，伊進入後還跟
    告訴人聊天，告訴人沒有不讓伊進去的意思等語相符（見原審九十年二月二十七
    日審判筆錄），顯見告訴人於被告前來尋訪時，面對被告進入車庫時之態度，並
    未積極排拒，顯有所消極默許，其後亦就謝文傑與被告間之事，進行協談而進入
    屋內打電話給謝文傑，亦未要求被告離去，是本件被告進入告訴人之住宅進行談
    論被告與謝文傑間之事宜，尚屬符合正當理由，並獲有告訴人默許，即非無故侵
    入住宅無訛，被告之侵入住宅行為，尚與刑法第三百零六條第一項之「無故」侵
    入住宅罪構成要件未合。
  (二)又告訴人於偵查中及本院審理時均一致陳稱被告係以「幹你娘」三字經加以辱罵
    等情，然當時在場之證人林庄吉於偵查中證稱：有聽到被告在罵，但內容不清楚
    等語（見偵查卷第二十頁）及原審審理時證述：並沒有聽到被告以「幹你娘」三
    字經辱罵乙○○等語（見原審八十九年十一月二十四日審判筆錄），雖證人即告
    訴人之子謝東岳於本院審理時證稱：有一個女生到伊家以「幹你娘」三字經罵伊
    媽媽等語，然告訴人既稱被告罵三字經時證人謝東岳是在樓上，故證人謝東岳既
    非當時在場親眼目睹被告辱罵告訴人之人，則其是否能確知該三字經即係被告所
    發出，即非無疑，是此部分尚難僅憑告訴人之指述，遽認被告確有以「幹你娘」
    三字經加以辱罵告訴人之行為。
  (三)再者，按刑法三百五十四條之毀損罪，係以使所毀損之物，失其全部或一部之效
    用為構成要件，若無全部或一部喪失效用之情事，而刑法第三百五十四條之毀損
    罪，又無處罰未遂犯之規定，自不能成立該條之罪。本件告訴人雖指稱被告將其
    瓷器花盆摔破等情，然證人即到場處理之警員許世昌於偵查中證稱：有二、三盆
    丟在路上等語（見偵查卷第十九頁背面），復於原審證述：二、三盆花盆被丟到
    馬路上，因是塑膠花盆，所以沒摔破等語，經原審再請其確認當時是否有瓷器花
    盆，證人許世昌確稱：當時只有塑膠花盆等語（見原審八十九年十一月二十四日
    審判筆錄），是告訴人前開之指訴顯與證人許世昌所述之情節不相符合，且參以
    告訴人若係花盆遭毀損，理應當場拍照存證，而遍查全卷並無告訴人提出之當時
    現場照片以供原審審認，自難僅憑告訴人前開有瑕疵之指訴，遽認當時確有瓷器
    花盆被摔破之情事，是本件雖有塑膠花盆被丟棄在馬路上，然該花盆既未摔破，
    已如前述，則並無何全部或一部喪失效用致不堪使用之情形，參照前揭說明，自
    與刑法第第三百五十四條毀損罪之構成要件尚屬有間。
  (四)此外，原審復查無其他積極證據足資證明被告甲○○涉有公訴人所指此部分無故
    侵入住宅、公然侮辱及毀損之犯行，不能證明被告此部分犯罪，原應就被告所涉
    此部分為無罪之諭知，惟公訴人認此部分犯行與前揭論罪科刑部分，有牽連犯之
    裁判上一罪之關係，爰不另為無罪之諭知，併此敘明。
據上論斷，應依刑事訴訟法第三百六十八條，刑法第七十四條第一款，判決如主文。
本案經檢察官董明正到庭執行職務。
中      華      民      國    九十    年      九      月    二十一      日
                              臺灣高等法院高雄分院刑事第八庭
                                  審判長法官  郭雅美
                                        法官  張盛喜
                                        法官  莊飛宗
右正本證明與原本無異。
不得上訴。
                                      書記官  張明賢
中    華    民    國      九十      年       九       月    二十四      日
附錄：本判決論罪科刑法條全文
刑法第二百七十七條第一項：
傷害人之身體或健康者，處三年以下有期徒刑、拘役或一千元以下罰金。
刑法第三百零五條：
以加害生命、身體、自由、名譽、財產之事，恐嚇他人致生危害於安全者，處二年以
下有期徒刑、拘役或三百元以下罰金。
                                                                        Ｆ


司法院資訊處製作；財團法人民間司法改革基金會備份。
